臺灣彰化地方法院刑事判決　　　　　　 96年度簡上字第119號
上　訴　人　臺灣彰化地方法院檢察署檢察官
被　　　告　甲○○
上列上訴人因被告違反電子遊戲場業管理條例等案件，不服本院
九十五年度簡字第三二一號中華民國九十六年三月十九日第一審
判決（原檢察官聲請簡易判決處刑案號：九十五年度偵字第七五
三八號），本院管轄第二審合議庭判決如下︰
    主  文
上訴駁回。
    事實及理由
一、本案經本院審理結果，認第一審判決認事用法及量刑均無不
    當，應予維持，並引用第一審判決書記載之事實、證據及理
    由（如附件）。
二、本件檢察官上訴意旨略以：原審判決被告甲○○未依電子遊
    戲場業管理條例規定辦理營利事業登記者，不得經營電子遊
    戲場業之規定，處拘役四十日，固非無見。惟查：按賭博性
    電動機具，本係經由ＩＣ板程式設計，為店主利益預留一定
    之得勝機率，店主擺設賭博性電玩與不特定人賭博，雖互有
    輸贏，但電動機具內之ＩＣ板程式設計，其長久機率累積之
    結果，該電動機具必然贏錢，店主即有利可圖，此與一般單
    純對賭具射倖性不同，店主擺設該等賭博性電動機具，當本
    於此營利之意圖甚明。本件查獲地係被告經營之「車路巷彩
    券投注站」，本即一營利之公眾得出入場所，被告復擺設三
    台電動賭博機具，並設有代幣供客人賭玩，誠如前述，賭博
    電動機具係經由ＩＣ板程式設計，為店主利益預留一定之得
    勝機率，被告與賭客雖互有輸贏，然電動機具內之ＩＣ板程
    式設計必然贏錢，被告當有利可圖，其自具營利之意圖甚明
    。是其行為不僅該當於刑法第二百六十六條第一項之賭博罪
    、違反電子遊戲場業條例第二十二條之罪，復該當於刑法第
    二百六十八條之意圖營利，提供賭博場所聚眾賭博罪，其所
    犯上開三罪間，係想像競合犯之關係，應從一重之意圖營利
    ，提供賭博場所聚眾賭博罪處斷。原審僅論以被告刑法第二
    百六十六條第一項之賭博罪、違反電子遊戲場業條例第二十
    二條之罪，適用法律尚有違誤，爰請撤銷原判決，另為適法
    之判決等語。
三、本件被告甲○○對於前揭經營電子遊戲場業及賭博之犯行坦
    承不諱，並有電子遊戲機具「黃金禮品販賣機」、「金牌豹
    王」、「神馬樂園」各一台（各含ＩＣ板一塊）、代幣一千
    九百八十九枚及代幣放置盒五個扣案可資佐證，此外復有現
    場照片二十幀附卷可稽，是以本件被告未依電子遊戲場業管
    理條例規定辦理營利事業登記，擺設賭博性電動機具供人賭
    博之事證已臻明確，其犯行堪予認定。
四、按電子遊戲場業管理條例於民國八十九年二月三日經總統公
    布施行，該條例第一條明示「為管理電子遊戲場業，並維護
    社會安寧、善良風俗、公共安全及國民身心健康，特設定本
    條例。」是該條例立法目的之一即在於管理電子遊戲場業；
    而所謂電子遊戲場業，依該條例第二條規定，係指設置電子
    遊戲機供不特定人益智娛樂之營利事業。所謂電子遊戲場「
    業」，指「業務」而言。而刑法上所謂業務，係以事實上執
    行業務者為標準，指以反覆同種類之行為為目的之社會的活
    動而言；執行此項業務，縱令欠缺形式上之條件，仍無礙於
    業務之性質。因此不論該事業是否「專營」電子遊戲場業，
    亦不問經營是否需達「一定之規模」，即使於原本所營事業
    外，兼營電子遊戲場業，或所經營之電子遊戲場不具相當之
    規模，亦無礙於電子遊戲場業管理條例相關規定之適用。故
    商業登記法第四條所規定之小規模商業，縱得免依該法申請
    商業登記，但如未依電子遊戲場業管理條例辦理營利事業登
    記，仍不得經營電子遊戲場業，自不待言。否則，業主為逃
    避該條例之規範、處罰，儘可以「兼營」或「小規模」等經
    營方式為之，將出現管理及規範上之漏洞，反而無法有效達
    成立法之目的，亦與電子遊戲場業管理條例之立法意旨有違
    （最高法院九十年度臺非字第二七六號判例要旨參照）。是
    被告未依電子遊戲場業管理條例規定辦理營利事業登記，即
    於前揭時、地擺設電子遊戲機具，供人賭博以營利，即屬經
    營電子遊戲場業管理條例所指之電子遊戲場業。次按，在店
    家擺設電動賭博機具供人投幣玩樂，縱依該機器之設計結構
    ，店家之勝率較高，惟其輸贏之或然率仍屬不確定，其性質
    係以該機器代替自己與人在公眾得出入之場所賭博，與意圖
    營利供給賭博場所由他人賭博不同，且擺設電動賭博機具供
    人玩樂，店家仍係憑偶然之事實以決定財物之得喪，並無何
    從中抽取金錢圖利之情形，即與刑法第二百六十八條意圖營
    利之構成要件尚屬有間（此部分另詳後敘），是被告雖在位
    於上址之公眾得出入之場所，擺設前揭電子遊戲機，並以該
    電子遊戲機充作賭博性機具，係以該機器代替被告與人在公
    眾得出入之場所賭博，與意圖營利供給賭博場所由他人賭博
    之情形相歧異。又刑事法若干犯罪行為態樣，本質上原具有
    反覆、延續實行之特徵，立法時既予特別歸類，定為犯罪構
    成要件之行為要素，則行為人基於概括之犯意，在密切接近
    之一定時、地持續實行之複次行為，倘依社會通念，於客觀
    上認為符合一個反覆、延續性之行為觀念者，於刑法評價上
    ，即應僅成立一罪。學理上所稱「集合犯」之職業性、營業
    性或收集性等具有重複特質之犯罪均屬之，例如經營、從事
    業務、收集、販賣、製造、散布等行為概念者是（最高法院
    九十五年度臺上字第一０七九號判決要旨參照）。是被告未
    經辦理營利事業登記，於密切接近之一定時間內，在前址經
    營電子遊戲場之行為，係基於同一之經營電子遊戲場為業務
    之犯意，而反覆所為者，無非執行業務所當然，於行為概念
    上，應認屬包括一罪、實質一罪。另被告多次與不特定人對
    賭之行為，時間緊接，罪名相同，數行為於密切接近之時地
    實施，侵害同一社會法益，各行為之獨立性極為薄弱，依一
    般社會健全觀念，在時間差距上，難以強行分開，在刑法評
    價上，以視為數個舉動之接續施行，合為包括之一行為予以
    評價，較為合理，屬接續犯，而亦為包括之一罪（最高法院
    八十六年度臺上字第三二九五號判例參照）。
五、原審判決據以論罪科刑，判處被告拘役四十日，並諭知易科
    罰金之折算標準，及將扣案之電子遊戲機具三台（各含ＩＣ
    板一塊）、代幣一千九百八十九枚及代幣放置盒五個諭知沒
    收，核無不當，上訴人即公訴人上訴意旨指摘被告開設賭博
    性電子遊戲場以提供賭博場所並聚眾賭博之行為，亦應認具
    有營利之意圖，而應另論以刑法第二百六十八條之賭博罪，
    原審認前開被告僅涉犯刑法第二百六十六條之賭博罪及違反
    電子遊戲場業管理條例第十五條而依同條例第二十二條論處
    之罪，於法有所違誤，聲請撤銷原判決等語，惟查本件被告
    從未承認經營前開電子遊戲場，有向客人收取場地費或抽頭
    費等情，是被告僅係利用賭博性電子遊戲機不確定之輸贏機
    率，與不特定之賭客賭博財物，並以該賭博性電子遊戲機出
    現之偶然事實決定勝負，性質上係利用賭博性電子遊戲機，
    與不特定之賭客對賭，被告本身即具賭客之身分，而屬普通
    賭博罪之對向犯，是被告擺設賭博性電子遊戲機，尚無何營
    利意圖，核與刑法第二百六十八條之意圖營利供給賭博場所
    及聚眾賭博罪構成要件尚不該當，此外，亦查無其他積極證
    據足資證明被告有從中抽取金錢圖利，是以公訴人上訴為無
    理由，自應予以駁回其上訴。
六、按上訴期間為十日，自送達判決後起算，刑事訴訟法第三百
    四十九條前段定有明文經查，本件原審於判決後，被告於九
    十六年三月二十八日親自收受上開簡易判決正本，此有送達
    證書一份在卷可考，是以本院九十五年度簡字第三二一號刑
    事簡易判決書，係於九十六年三月二十八日送達，雖上訴人
    係居住於彰化縣田尾鄉，依法院訴訟當事人在途期間標準之
    規定，有二日之在途期間可扣除，則其上訴期間至九十六年
    四月九日屆滿，然上訴人竟遲至九十六年四月十四日始具狀
    向本院提出上訴，亦有本院收狀日期章戳蓋於上訴狀附卷可
    憑，其上訴顯然已逾十日之上訴期間，又被告於本院審理時
    業已撤回其上訴，附此敘明。
據上論斷，應依刑事訴訟法第四百五十五條之一第一項、第三項
、第三百六十八條、第三百七十三條，判決如主文。
本案經檢察官吳芙如到庭執行職務。
中　　華　　民　　國　　96　　年　　6 　　月　　5 　　日
                      臺灣彰化地方法院刑事第二庭
                          審判長法官      石馨文
                          法      官      周莉菁
                          法      官      尚安雅
以上正本證明與原本無異。
本件不得上訴。
中　　華　　民　　國　　96　　年　　6 　　月　　6 　　日
                          書  記  官      洪年慶
